【裁判字號】    89,易,2915
【裁判日期】    900227
【裁判案由】    竊盜
【裁判全文】
臺灣臺北地方法院刑事判決                        八十九年度易字第二九一五號
    公  訴  人  臺灣臺北地方法院檢察署檢察官
    被      告  丙○○
    選任辯護人  林大華
                張仁興
右列被告因竊盜案件，經檢察官提起公訴（八十九年度偵字第一九四一六號），本院
判決如左：
    主  文
丙○○共同竊盜，處有期徒刑肆月，如易科罰金，以佰元折算壹日。
    事  實
一、乙○○（現由軍事檢察機關偵查中）與丙○○係兄弟，二人於民國八十九年九月
    三十日凌晨三時三十分許，由乙○○駕駛Ｇ六－０七九一號自用小客車搭載丙○
    ○行經臺北市○○街六一巷三二號前，因見該處停放相同車型之ＣＥ－二八三一
    號自用小客車，竟共同意圖為自己不法之所有，基於犯意聯絡，由乙○○攜帶內
    裝手電筒一支、套頭電燈一個、手套三只、乾電池四個及客觀上可為兇器使用之
    扳手三支、螺絲起子三支、剪刀一支、套筒扳手二支之背包一只（丙○○並不知
    乙○○攜帶兇器），下車進入ＣＥ－二八三一號自用小客車內，竊取該車之音響
    遙控器、雨刷開關、音響面板等物，得手後藏放於所攜之背包內，丙○○則於Ｇ
    六－０七九一號自用小客車內把風，適巡邏警員經過發覺有異，當場查獲乙○○
    ，並扣得內裝上開兇器及竊得財物之背包一只，乙○○則乘機駕車逃逸。
二、案經臺北市政府警察局中正第一分局報請臺灣臺北地方法院檢察署檢察官偵查起
    訴。
    理  由
一、訊據被告丙○○坦認在右揭時地，擔任竊盜之把風行為，供承：八十九年九月三
    十日凌晨我已入睡，忽然被乙○○叫醒，叫我和他一起出去，後來他開車載我到
    案發地點，當時約三時三十分許，乙○○將車停在ＣＥ－二八三一號自用小客車
    後面約四、五個車身處，說他要到前面的車內拔零件，叫我幫他看看有無人靠近
    ，我知道他要去偷東西，有勸阻他，但乙○○執意要行竊，我只好幫他把風，後
    來發現有警車由後面開過來，我趕快將車開到ＣＥ－二八三一號自用小客車旁告
    訴乙○○有警察，但乙○○好像沒有聽見，我就趕快開車走了等語明確（見本院
    九十年一月十六日訊問筆錄）；核與被害人甲○○到庭證述之遭竊情節相符（見
    本院九十年一月四日訊問筆錄）。並經證人即查獲警員丁○○到庭結證：八十九
    年九月三十日凌晨三時三十分許，我們駕車巡邏經過臺北市○○街六一巷三二號
    前，該處是一個小巷，發現ＣＥ─二八三一號自小客車路邊停車，另Ｇ六─０七
    九一號自小客車併排在旁邊，導致巡邏車無法通行，巡邏車開到Ｇ六─０七九一
    自小客車後不到三秒鐘，該車就快速開走，後來乙○○自ＣＥ─二八三一自小客
    車下車，背著扣案的背包，手上拿著音響主機，表情很鎮定，走到該車後行李箱
    將音響主機放入，因為我認識甲○○家人，所以上前盤查乙○○，我們問他住何
    處，他說住附近，我們問詳址，他不回答，我們要看他的證件，他說沒有帶，我
    問他車子何人的，他說是朋友的，我們再追問朋友姓名，他答不出來，我就告知
    該車是梁家所有，他無話可說，後來將乙○○帶回警局，從他背包內找出音響遙
    控器、音響面板、雨刷開關等物品，後照鏡留在車內，音響主機也放在後行李箱
    等語在卷（見本院九十年一月四日訊問筆錄）。此外，並有贓物認領保管收據附
    卷及背包一只、扳手三支、螺絲起子三支、剪刀一支、套筒扳手二支、手電筒一
    支、套頭電燈一個、手套三只、乾電池四個等物扣案可資佐證。又按共犯之成立
    ，除共同實施犯罪行為者外，其就他人之行為負共犯之責者，以有意思聯絡為要
    件，若實施犯罪行為之際，係出於行為者獨立之意思，即不負共犯之責，最高法
    院十九年上字第六九四號著有判例可資參照。訊據被告固然坦承於其兄乙○○下
    車行竊時，擔任把風工作，惟辯稱不知乙○○攜帶扳手、螺絲起子、剪刀等兇器
    進入ＣＥ－二八三一號自用小客車行竊；查證人乙○○亦於本院審理時證稱：扣
    案背包及內裝工具，是我平日放在車上，或扣在腰帶上隨身攜帶，所以攜至ＣＥ
    －二八三一號自用小客車內，被告對於該背包內裝置何物，不是很清楚等語在卷
    （見本院九十年二月十三日審判筆錄），本院復查無積極事證足認被告就攜帶兇
    器部分與乙○○有犯意聯絡，揆諸前開判例意旨，即難遽令被告負擔加重竊盜罪
    刑責，而應僅論以普通竊盜罪。綜上所述，本案事證明確，被告犯行堪以認定，
    應依法論科。
二、核被告所為係犯刑法第三百二十條第一項之竊盜罪。公訴意旨認應依攜帶兇器竊
    盜罪處斷，尚有未洽，已如前述，惟起訴事實相同，爰依法變更起訴法條。又按
    被告犯罪後，刑法第四十一條業於九十年一月四日修正，同月十日公布施行，該
    條第一項修正為：「犯最重本刑為五年以下有期徒刑以下之刑之罪，而受六個月
    以下有期徒刑或拘役之宣告，因身體、教育、職業、家庭之關係或其他正當事由
    ，執行顯有困難者，得以一元以上三元以下折算一日，易科罰金」，將得易科罰
    金之範圍擴大為最重本刑五年以下有期徒刑之罪，是被告犯罪後法律已有變更，
    比較新舊法之結果，以新法有利於被告，依刑法第二條第一項前段之規定，應適
    用修正後之規定。被告在場把風，固非實施竊盜罪構成要件之行為，但其在場共
    謀行竊，並於警察到場巡邏時，警告乙○○，顯係以自己犯罪之意思而參與，仍
    應依共同正犯論科。另本案犯罪地點應為臺北市○○街六一巷「三二號」前，起
    訴書誤載為臺北市○○街六一巷「二三號」前，應予更正。爰審酌被告不循正當
    途徑獲得財物，竟與胞兄共同行竊他人車內物品，犯罪後又數度翻異前供，惟已
    於本院坦認犯行，並與被害人和解，賠償其所受損害，暨被告之生活狀況、品行
    、智識程度、犯罪之動機、目的、手段及犯罪後之態度等一切情狀，量處如主文
    所示之刑，並諭知易科罰金之折算標準。扣案扳手、螺絲起子、剪刀、套筒扳手
    ，雖係共犯乙○○攜帶至犯罪地點之兇器，惟被告並不知情，且本院係以刑法第
    三百二十條第一項論科被告之罪刑，爰不為沒收之諭知，併此敘明。
據上論斷，應依刑事訴訟法第二百九十九條第一項前段，刑法第二條第一項前段、第
二十八條、第三百二十條第一項、第四十一條第一項前段、罰金罰鍰提高標準條例第
一條前段、第二條，判決如主文。
本案經檢察官陳進德到庭執行職務
中    華    民    國      九十      年        二        月    二十七    日
                                          臺灣臺北地方法院刑事第四庭
                                              法  官  吳靜怡
右正本證明與原本無異。
如不服本判決，應於判決送達後十日內，向本院提出上訴狀。
                                              書記官  李春松
中    華    民    國      九十      年        三        月      二      日
附錄本案論罪科刑法條全文：
中華民國刑法第三百二十條第一項 (普通竊盜罪)
意圖為自己或第三人不法之所有，而竊取他人之動產者，為竊盜罪，處五年以下有期
徒刑、拘役或五百元以下罰金。


司法院資訊處製作；財團法人民間司法改革基金會備份。
